【裁判字號】    98,抗,680
【裁判日期】    980731
【裁判案由】    聲請發還保證金
【裁判全文】
臺灣高等法院刑事裁定                   98年度抗字第680號
抗  告  人
即  具保人  乙○○
被      告  甲○○
                   （另案
上列抗告人因被告違反商業會計法案件，不服臺灣臺北地方法院
中華民國98年6月10日，98年度聲字第1381號裁定，提起抗告，
本院裁定如下：
    主  文
抗告駁回。
    理  由
一、抗告人即具保人乙○○抗告意旨略以：抗告人於民國98年1
    月20日，即將被告甲○○已有逃亡之嫌，以及可能逃亡之相
    關事實，向法院陳明，抗告人向原審承辦書記官及法院服務
    台詢問之結果，均獲告知：應該會准退保。抗告人即於98年
    1月20日聲請退保發還保證金，原審裁定認被告係於98年3月
    11日遭發佈通緝，時間較抗告人提出聲請之日期為前，當有
    錯誤。而抗告人具保之案件為97年度訴緝字第84號，被告遭
    通緝之案件為98年度訴緝字第85號，並非同一案件。又抗告
    人無公權力，不可能提出任何被告預備逃亡之具體事證，亦
    無從知悉被告竟係觸犯若干案件，爰請求撤銷原裁定云云。
二、按按具保證書或繳納保證金之第三人，將被告預備逃匿情形
    ，於得以防止之際報告法院、檢察官或司法警察官而聲請退
    保者，法院或檢察官得准其退保，刑事訴訟法第119條第2項
    前段固定有明文。惟所謂將被告預備逃匿情形，於得以防止
    之際報告，係指於被告尚未逃匿，且有防止可能之前，將被
    告如何預備逃匿之具體情事，向法院、檢察官或司法警察官
    報告者而言，若僅空泛指稱被告不無預備逃亡之虞，而未舉
    出具體之預備逃匿情事，即無藉以聲請退保，以免除其具保
    責任之餘地；而是否准其退保，法院或檢察官本得斟酌是否
    確因該具保第三人之報告，防止被告之逃匿等情事，為准否
    退保之裁量，非謂一提出報告，即應准予退保，此有最高法
    院93年度台抗字第611號、第612號裁定意旨可資參照。又按
    撤銷羈押、再執行羈押、受不起訴處分或因裁判而致羈押之
    效力消滅者，免除具保之責任，刑事訴訟法第119條第1項固
    有明文，惟所謂再執行羈押，依同法第117條第1項之規定意
    旨，係指本案有該項所列各款事由而再執行羈押者而言，至
    於另案羈押，並非此項所指之再執行羈押，自不符合該項所
    指得以免除具保責任之情形，故不得因此發還保證金，觀最
    高法院90年度台抗字第456號判決意旨甚明。
三、經查：
（一）本件被告被訴違反商業會計法案件，在臺灣臺北地方法院
      以97年度訴緝字第84號案件審理中，被告因通緝到案，法
      院認其有逃亡之事實，但許以具保新台幣（下同）5萬元
      不予羈押，抗告人於97年6月12日，依裁定為被告繳納指
      定之保證金額5萬元後，法院即將被告釋放。而被告又因
      同院98年度訴緝字第85號違反公司法案件，經同院於98年
      1月6日合法傳訊而無正當理由未到庭，嗣亦拘提無著，而
      於98年3月11日發佈通緝在案（臺北地院98年北院隆刑正
      緝字153號），臺灣臺北地方法院97年度訴緝字第84號案
      件則於同月17日以併案通緝方式對被告發佈通緝（臺北地
      院98年北院隆刑正緝字165號），此經原審依職權調閱該
      院98年度訴緝字第85號案卷核閱屬實，並有本院被告通緝
      情形查核表可稽，足認被告至遲於98年1月6日，即已有逃
      匿之事實，抗告人雖於98年1月20日，向原審陳明被告有
      逃亡之虞，據以聲請退保發還保證金，然此時已為被告於
      98年1月6日有逃亡事實之後，而非得以防免被告逃亡之際
      ，且抗告人於98年1月20日所陳明之內容，僅泛稱被告拒
      絕與抗告人保持聯繫，又經常離家數日不歸等情事，並未
      具體釋明被告有何預備逃亡拒絕接受審判之事證，核與上
      開法定准予免除具保責任及准予退保之規定未盡相符，原
      審未依抗告人之聲請發還保證金，自屬有據。
（二）至於抗告意旨陳稱其曾向原審書記官及法院服務處詢問，
      獲告知應該會准予退保乙節，並非法官就具體案件所為之
      裁判或處分，當無羈束之效力。另抗告意旨末陳被告遭通
      緝之案件與抗告人所具保之案件不同部分，仍無解於被告
      已有逃亡之基本事實，亦不因此即認抗告人符合上開刑事
      訴訟法第119 條之規定，謂法院當然必須退保發還保證金
      。
（三）綜上所述，原審駁回本件聲請人關於發還保證金之聲請，
      並無違誤，其提起抗告，請求撤銷原審裁定，准以發還保
      證金，尚屬無據，應予駁回。
四、據上論結，應依刑事訴訟法第412條，裁定如主文。
中    華    民    國    98    年    7     月    31    日
                  刑事第十三庭  審判長法  官   曾德水
                                      法  官   林婷立
                                      法  官   陳恆寬
以上正本證明與原本無異。
如不服本裁定，應於收受送達後五日內向本院提出抗告狀。
                                      書記官   黃家麟
中    華    民    國    98    年    8     月    4     日


司法院資訊處製作；財團法人民間司法改革基金會備份。
